臺灣新北地方法院刑事判決
111年度金訴字第276號
公  訴  人  臺灣新北地方檢察署檢察官
被      告  倪采廷  
上列被告因違反洗錢防制法等案件，經檢察官提起公訴（110年
度偵字第17287號），因被告於準備程序就被訴事實為有罪之陳
述，經本院告知簡式審判程序意旨，並聽取當事人之意見後，本
院合議庭裁定由受命法官獨任依簡式審判程序審理，本院判決如
下：
    主  文
甲○○犯三人以上共同詐欺取財罪，處有期徒刑壹年肆月。
    事  實
一、甲○○於民國108年12月間，基於參與犯罪組織之犯意，加入
    由暱稱「阿修」(真實姓名年籍不詳，無證據顯示為未成年
    人)等人所共同組成，以詐術為手段，具有持續性、牟利性
    之有結構性詐欺集團組織(無證據證明該詐欺集團成員有未
    成年人，下稱本案詐欺集團)，並於桃園市中壢區、觀音區
    某處，將其所申設之玉山商業銀行帳號0000000000000號帳
    戶(下稱本案帳戶)之存摺資料交付予「阿修」，供本案詐欺
    集團將所詐得之款項匯入之用，並擔任詐欺集團中負責轉帳
    、提領受詐騙之人所匯入之款項的「車手」。嗣甲○○與「阿
    修」及本案詐欺集團其他不詳成員共同意圖為自己不法之所
    有，基於三人以上共同詐欺取財及掩飾、隱匿詐欺犯罪所得
    去向、所在之洗錢之不確定故意犯意聯絡，先由本案詐欺集
    團其他成員於108年12月25日20時許，致電丙○○，假冒丙○○
    友人「陳延瑞」，並佯稱已更換手機號碼，復於109年1月7
    日某時，以LINE通訊軟體聯繫丙○○，佯以需款孔急為由要求
    借款云云，致丙○○陷於錯誤，依指示請其女陳玲瑤於同日13
    時59分許，匯款新臺幣30萬元至本案帳戶內，甲○○再依「阿
    修」指示，於附表所示的時間、方式，提領、轉帳上開詐得
    之款項，並於109年1月7日、8日，在桃園市平鎮區某公園內
    ，分2次將所提領之款項交付予「阿修」。嗣丙○○驚覺受騙
    ，始報警處理，並為警循線查悉上情。
二、案經丙○○訴由新北市政府警察局三重分局報告臺灣新北地方
    檢察署檢察官偵查起訴。
    理  由
壹、程序事項(證據能力)
一、組織犯罪防制條例第12條第1項中段規定「訊問證人之筆錄
    ，以在檢察官或法官面前作成，並經踐行刑事訴訟法所定訊
    問證人之程序者為限，始得採為證據」，此為刑事訴訟證據
    能力之特別規定，且較刑事訴訟法證據章有關傳聞法則之規
    定更為嚴謹，自應優先適用。準此，證人於警詢中及偵查中
    未經具結之證述，於違反組織犯罪防制條例案件，即絕對不
    具證據能力，而無刑事訴訟法第159條之5規定之適用，不得
    採為判決基礎。是證人即告訴代理人陳玲瑤於警詢之證述，
    於被告違反組織犯罪防制條例部分，不具證據能力。
二、本判決所引用的其他證據，被告並不爭執其證據能力。
貳、實體事項
一、上開犯罪事實，業據被告甲○○於本院準備程序、審理時坦承
    不諱，核與證人即告訴代理人陳玲瑤於警詢時之證述(此部
    分證述不用以認定被告關於組織犯罪之罪刑)內容大致相符
    ，並有本案帳戶的顧客基本資料、交易明細、兆豐國際銀行
    國內匯款申請書(兼取款憑條) 、被告提供之其與「阿修」
    的通訊軟體Line對話紀錄資料列印、告訴人電話通訊錄資料
    列印、告訴人提供之通訊軟體Line對話紀錄翻拍畫面及擷圖
    、桃園市政府警察局中壢分局興國派出所受理詐騙帳戶通報
    警示簡便格式表、内政部警政署反詐騙諮詢專線紀錄表在卷
    可佐，足認被告之任意性自白核與事實相符，堪以採信，從
    而，本案事證明確，被告上開犯行堪以認定，應依法論科。
二、論罪科刑：
㈠、論罪：
１、按行為人於參與犯罪組織之繼續中，先後加重詐欺數人財物
    ，因行為人僅為一參與組織行為，侵害一社會法益，應僅就
    首次犯行論以參與犯罪組織罪及加重詐欺罪之想像競合犯，
    而其後之犯行，乃為其參與組織之繼續行為，為避免重複評
    價，當無從將一參與犯罪組織行為割裂再另論一參與犯罪組
    織罪，而與其後所犯加重詐欺罪從一重論處之餘地（最高法
    院107年度台上字第1066號判決意旨參照）。又被告於準備
    程序時自陳其知悉詐欺集團是有上下層、有機房、收水、車
    手，渠等分工並詐騙他人金錢的集團，且查無被告有因參與
    本案詐欺集團後經起訴並繫屬於法院之紀錄(詳見本院卷附
    之臺灣高等法院被告前案紀錄表)，故就其參與本案的犯罪
    組織而言，應係其首次犯行，論以組織犯罪防制條例第3條
    第1項後段之參與組織罪。
２、是核被告所為，係犯組織犯罪防制條例第3條第1項後段之參
    與犯罪組織罪、刑法第339條之4第1項第2款之三人以上共同
    詐欺取財罪、洗錢防制法第14條第1項之洗錢罪。
㈡、罪數關係(想像競合)：
    被告就本案所犯之三人以上共同詐欺取財罪、洗錢罪、參與
    犯罪組織罪，行為間有局部重合，爰依想像競合，從一重論
    三人以上共同詐欺取財罪。
㈢、共同正犯的說明：
    被告於本案所犯之行為，與「阿修」及其餘詐欺集團成員彼
    此間，有犯意聯絡及行為分擔，構成共同正犯。　　
㈣、關於洗錢防制法第16條第2項及組織犯罪防制條例第1項後段
    的說明：
　　按想像競合犯係一行為觸犯數罪名，行為人犯罪行為侵害數
    法益皆成立犯罪，僅因法律規定從一重處斷科刑，而成為科
    刑一罪而已，自應對行為人所犯各罪均予適度評價，始能對
    法益之侵害為正當之維護。因此法院於決定想像競合犯之處
    斷刑時，雖以其中最重罪名之法定刑作為裁量之準據，惟具
    體形成宣告刑時，亦應將輕罪之刑罰合併評價。基此，除非
    輕罪中最輕本刑有較重於重罪之最輕本刑，而應適用刑法第
    55條但書規定重罪科刑之封鎖作用，須以輕罪之最輕本刑形
    成處斷刑之情形以外，則輕罪之減輕其刑事由若未形成處斷
    刑之外部性界限，自得將之移入刑法第57條或第59條之科刑
    審酌事項內，列為是否酌量從輕量刑之考量因子。是法院倘
    依刑法第57條規定裁量宣告刑輕重時，一併具體審酌輕罪部
    分之量刑事由，應認其評價即已完足，尚無過度評價或評價
    不足之偏失（最高法院109年度台上字第3936號判決意旨參
    照）。查被告於偵查中及本院準備程序、審理時就本案犯罪
    為自白，本應依洗錢防制法第16條第2項(條文內容：犯前二
    條之罪，在偵查或審判中自白者，減輕其刑)、組織犯罪條
    例第8條第1項後段(條文內容：…偵查及審判中均自白者，減
    輕其刑)之規定減輕其刑，雖因想像競合犯之關係而從一重
    之三人以上共同詐欺取財罪處斷，上開輕罪之減輕其刑事由
    未形成處斷刑之外部性界限，仍應依刑法第57條之規定量刑
    時審酌。
㈤、量刑：
　　爰以行為人的責任為基礎，審酌被告為壯年，且有勞動能力
    ，理應以正當勞動或資本等方式來獲取財物，竟加入詐欺集
    團從事車手的工作，而詐欺集團之詐騙行為使被害人受有財
    產損害，並危害財產交易安全，實屬不該。惟念被告犯後於
    偵查中、本院準備程序及審理時坦認犯行（此部分亦一併考
    量洗錢防制法第16條第2項及組織犯罪條例第8條第1項後段
    之減刑規定），應有悔悟之意，且被告參與詐欺集團所擔任
    者係車手，雖係整體詐欺行為不可或缺之一環，但被告並非
    處於詐欺犯罪主導、核心地位，既不是出謀策劃者，也不是
    實際實施詐術者，參與程度較淺；另參被告於本院審理時自
    陳的智識程度、家庭生活狀況、素行等一切情狀，量處如主
    文所示之刑。
三、沒收：
    被告於本院準備程序時自陳本案並未拿到報酬，本院細覽卷
    內所有事證，並無其他積極證據佐徵被告確實有自詐欺集團
    成員處取得「報酬」，故本案尚難認定被告因本案犯行而受
    有報酬，自無從諭知犯罪所得之沒收。
四、依刑事訴訟法第273條之1第1項、第299條第1項前段（依判
    決精簡原則，僅記載程序法條文），判決如主文。
本案經檢察官乙○○提起公訴；檢察官江佩蓉到庭執行職務。　
中　　華　　民　　國　　111 　年　　4 　　月　　19　　日
                  刑事第十一庭  法　官  沈  易
以上正本證明與原本無異。
如不服本判決應於收受本判決後20日內向本院提出上訴書狀，上
訴書狀應敘述具體理由。上訴書狀未敘述上訴理由者，應於上訴
期間屆滿後20日內補提理由書狀於本院(均須按他造當事人之人
數附繕本 )「切勿逕送上級法院」。
                                 書記官  陳湘文
中　　華　　民　　國　　111 　年　　4 　　月　　20　　日

附錄本案論罪科刑法條全文：
中華民國刑法第339條之4
犯第 339 條詐欺罪而有下列情形之一者，處 1 年以上 7 年以
下有期徒刑，得併科 1 百萬元以下罰金：
一、冒用政府機關或公務員名義犯之。
二、三人以上共同犯之。
三、以廣播電視、電子通訊、網際網路或其他媒體等傳播工具，
    對公眾散布而犯之。
前項之未遂犯罰之。

洗錢防制法第14條
有第二條各款所列洗錢行為者，處 7 年以下有期徒刑，併科新
臺幣 5 百萬元以下罰金。
前項之未遂犯罰之。
前二項情形，不得科以超過其特定犯罪所定最重本刑之刑。

組織犯罪防制條例第3條
發起、主持、操縱或指揮犯罪組織者，處三年以上十年以下有期
徒刑，得併科新臺幣一億元以下罰金；參與者，處六月以上五年
以下有期徒刑，得併科新臺幣一千萬元以下罰金。但參與情節輕
微者，得減輕或免除其刑。
具公務員或經選舉產生之公職人員之身分，犯前項之罪者，加重
其刑至二分之一。
犯第一項之罪者，應於刑之執行前，令入勞動場所，強制工作，
其期間為三年。
前項之強制工作，準用刑法第九十條第二項但書、第三項及第九
十八條第二項、第三項規定。
以言語、舉動、文字或其他方法，明示或暗示其為犯罪組織之成
員，或與犯罪組織或其成員有關聯，而要求他人為下列行為之一
者，處三年以下有期徒刑，得併科新臺幣三百萬元以下罰金：
一、出售財產、商業組織之出資或股份或放棄經營權。
二、配合辦理都市更新重建之處理程序。
三、購買商品或支付勞務報酬。
四、履行債務或接受債務協商之內容。
前項犯罪組織，不以現存者為必要。
以第五項之行為，使人行無義務之事或妨害其行使權利者，亦同
。
第五項、第七項之未遂犯罰之。

附表:
編號 轉匯/提領時間 方式 金額(新臺幣) 1 109年1月7日14時17分17秒許 跨行轉帳 3萬元 2 109年1月7日14時17分50秒許 跨行轉帳 5萬元 3 109年1月7日14時22分10秒許 自動櫃員機提領 2萬元 4 109年1月7日14時22分59秒許 自動櫃員機提領 2萬元 5 109年1月7日14時23分44秒許 自動櫃員機提領 2萬元 6 109年1月7日14時25分14秒許 自動櫃員機提領 2萬元 7 109年1月7日14時56分39秒許 自動櫃員機提領 2萬元 8 109年1月7日14時57分48秒許 自動櫃員機提領 2萬元 9 109年1月7日14時58分51秒許 自動櫃員機提領 2萬元 10 109年1月7日15時7分22秒許 跨行轉帳 3萬元 11 109年1月8日0時54分10秒許 自動櫃員機提領 2萬元 12 109年1月8日0時55分15秒許 自動櫃員機提領 2萬元 13 109年1月8日1時7分13秒許 自動櫃員機提領 9,000元